【裁判字號】    98,重訴緝,4
【裁判日期】    981030
【裁判案由】    殺人
【裁判全文】
臺灣板橋地方法院刑事判決             98年度重訴緝字第4號
公  訴  人  臺灣板橋地方法院檢察署檢察官
被      告  丙○○
選任辯護人  蔡雲璽律師
上列被告因殺人案件，經檢察官提起公訴（97年度偵字第11390
、11441 、12825 號），本院判決如下：
    主  文
丙○○共同傷害人之身體，因而致人於死，處有期徒刑柒年貳月
。
    事  實
壹、緣藍國樑（本院另案通緝中）前於民國97年3 月18日晚間9
    時許，與友人合資，透過胡芙蓉向呂紹禎購買安非他命，因
    認呂紹禎以冰糖混充，心有不甘，亟欲教訓呂紹禎，並取回
    款項。同年月29日凌晨1 時許，胡芙蓉因故與呂紹禎相約設
    於臺北縣三重市○○路○ 段100 號之85℃咖啡蛋糕烘培專賣
    店（以下簡稱85℃咖啡店），認機不可失，以行動電話簡訊
    通知藍國樑，藍國樑隨駕駛車牌號碼6879-TK 號自用小客車
    搭載葉姿吟、黃勢翔、陳炳男、譚岳民，另通知陳怡妙偕乙
    ○○同往85℃咖啡店會合。葉姿吟、黃勢翔、陳炳男、譚岳
    民、陳怡妙、乙○○即與藍國樑、胡芙蓉基於傷害之犯意聯
    絡，先由陳炳男依藍國樑指示，在臺北縣三重市○○○路8
    號萊爾富便利超商購買水果刀1 把，交予乙○○藏放長褲口
    袋內。俟同日凌晨3 時許，呂紹禎駕駛車牌號碼K6-5510 號
    自用小客車抵達上址，察覺有異，旋駕車沿臺北橋往臺北市
    方向逃逸，藍國樑見狀即駕車搭載葉姿吟上前追趕，並於臺
    北市○○路、歸綏街口將呂紹禎攔停，再由葉姿吟致電陳怡
    妙，要求協助，陳怡妙即與胡芙蓉、陳炳男、譚岳民、乙○
    ○分乘計程車，丙○○則經黃勢翔通知，騎乘機車（車牌號
    碼不詳）至85℃咖啡店搭載黃勢翔，前往臺北市○○路、歸
    綏街口。丙○○抵達上址，見藍國樑、乙○○與呂紹禎拉扯
    ，亦基於傷害之犯意聯絡，以路旁道路三角錐及所戴安全帽
    （未據扣案）毆打呂紹禎頭部，陳炳男、譚岳民、黃勢翔則
    上前徒手毆打或阻擋呂紹禎離去，乙○○復取出預藏之水果
    刀，刺向呂紹禎臀部，致呂紹禎受有右臀內側穿刺傷（寬1
    公分，深約6 至8 公分）、左臀外側穿刺傷（寬2.2 公分，
    深約13至15公分，穿過左側骨盆腔，切斷股動脈）及左頂枕
    部裂傷併皮下血腫、右頂枕部裂傷併皮下血腫、右眼瞼裂傷
    與挫傷、右耳後瘀血、上唇裂傷、右手腕上側、右上臂、前
    額、左肩擦傷等傷害，胡芙蓉、葉姿吟、陳怡妙則在旁助勢
    並注意周圍動靜。嗣藍國樑見有警員到場，即命陳炳男、丙
    ○○等將呂紹禎抬入前述車牌號碼6879-TK 號自用小客車內
    ，由藍國樑駕駛，搭載葉姿吟、陳炳男、譚岳民返回臺北縣
    土城市○○路○ 段279 巷13號11樓之1 租住處，並通知四散
    逃逸之胡芙蓉、陳怡妙、乙○○、黃勢翔、丙○○至該處集
    合。丙○○抵達藍國樑住處後，見呂紹禎大量失血，得以預
    見其傷勢將致死亡結果，僅在旁觀看，即與黃勢翔先行離去
    。而藍國樑雖欲將呂紹禎送醫，又恐暴露身分，遂駕車與陳
    炳男、譚岳民將之載往臺北縣三峽鎮○○路臺北大學門口對
    面路旁，再由陳炳男報警，旋趁隙逃逸。嗣雖有救護人員接
    獲臺北縣政府消防局勤務指揮中心通報，於同日上午5 時26
    分許抵達上址，呂紹禎仍因左側臀部單面刃穿刺傷致動脈斷
    裂，引發出血性休克而死亡（胡芙蓉、葉姿吟、黃勢翔、陳
    炳男、譚岳民、陳怡妙、乙○○部分，另經本院以97年度重
    訴字第37號判決判處有期徒刑7 年2 月至10年不等之徒刑在
    案）。
貳、案經呂紹禎之母甲○○訴由臺北市政府警察局大同分局移送
    臺灣板橋地方法院檢察署檢察官偵查起訴。
    理  由
壹、按被告以外之人於審判外之言詞或書面陳述，除法律有規定
    者外，不得作為證據，刑事訴訟法第159 條第1 項定有明文
    。而被告以外之人於偵查中向檢察官所為之陳述，除顯有不
    可信之情況者外，得為證據，則為同法第159 條之1 第2 項
    所明定。證人即同案被告藍國樑、葉姿吟、胡芙蓉、陳炳男
    、譚岳民、黃勢翔、陳怡妙、乙○○等於偵查中具結向檢察
    官所為陳述，關於被告丙○○部分，雖係被告以外之人於審
    判外之陳述，然於本案並無顯不可信之情況，自應認有證據
    能力。
貳、認定犯罪事實之證據及理由
一、訊據被告固坦承有傷害呂紹禎之行為，然矢口否認有何傷害
    致死犯行，辯稱：伊係受黃勢翔臨時邀約前往助陣，不知乙
    ○○持有刀械，就乙○○持刀刺傷呂紹禎之行為，並無犯意
    聯絡，呂紹禎死亡之結果與伊所為傷害行為並無因果關係，
    且非伊所得預見云云。經查：
  (一)藍國樑於97年3 月18日晚間9 時許，透過胡芙蓉向呂紹禎購
    買安非他命，因認係以冰糖混充，而起糾紛，適胡芙蓉於同
    年月29日凌晨1 時許，因故與呂紹禎相約臺北縣三重市○○
    路○ 段100 號85℃咖啡店，認機不可失，遂以簡訊通知藍國
    樑，由藍國樑駕駛車牌號碼6879-TK 號自用小客車搭載葉姿
    吟、黃勢翔、陳炳男、譚岳民，另通知陳怡妙偕乙○○同往
    上址85℃咖啡店會合，陳炳男並依藍國樑指示，在臺北縣三
    重市○○○路8 號萊爾富便利超商購買水果刀1 把，交乙○
    ○藏放長褲口袋內，俟同日凌晨3 時許，呂紹禎駕駛車牌號
    碼K6-5510 號自用小客車抵達，察覺有異，沿臺北橋往臺北
    市方向逃逸，藍國樑見狀亦駕車搭載葉姿吟上前追趕，並於
    臺北市○○路、歸綏街口將之攔停，再由葉姿吟通知陳怡妙
    ，要求協助，陳怡妙即與胡芙蓉、陳炳男、譚岳民、乙○○
    分乘計程車前往助陣等情，業據證人藍國樑、葉姿吟、胡芙
    蓉、陳炳男、譚岳民、黃勢翔、陳怡妙、乙○○於檢察官訊
    問、本院審理時具結證述綦詳，互核大致相符，且有藍國樑
    、胡芙蓉分持行動電話門號0000000000、0000000000與呂紹
    禎所持行動電話門號0000000000間之簡訊翻拍照片附卷可資
    佐證，並為被告所不爭執，足堪認定。
  (二)次以，被告於97年3 月29日凌晨3 時許，接獲黃勢翔來電，
    告知其友人遇有糾紛，要求協助，遂騎乘機車至上開85℃咖
    啡店搭載黃勢翔，前往臺北市○○路、歸綏街口，見藍國樑
    、乙○○與呂紹禎拉扯，即以路旁道路三角錐及所戴安全帽
    毆打呂紹禎頭部，乙○○並取出預藏之水果刀，刺向呂紹禎
    臀部之事實，則據被告於檢察官訊問及本院審理時坦承：「
    3 月29日凌晨3 時許黃勢翔打電話給我，說他在三重市佑民
    醫院旁的85℃咖啡店前跟人發生吵架糾紛，要我過去幫忙，
    我於3 時40分許到達時，我看到兩台自小客車及兩台計程車
    ，往臺北橋方向行駛，我便叫黃勢翔上我摩托車，隨同上述
    車輛至臺北橋，我們到達承德路與歸綏街口……我便將機車
    停於路邊下去幫忙，其中有兩人將呂紹禎架住，還有一個人
    在打他……我隨手拿路邊類似塑膠交通錐，用右手就往呂紹
    禎頭部敲打，第一下塑膠破裂，第二下我就看到他頭部流血
    ，在敲打第三下後我就沒有再打，隨後我見乙○○從我左手
    邊往呂紹禎面前走過去，與呂紹禎大聲咆哮後，便用右手拿
    不知何物向呂紹禎屁股刺下去，拔出時我才發現是刀子，而
    呂紹禎屁股就開始流血……」（見臺灣板橋地方法院檢察署
    97年度偵字第11441 號偵查卷宗二第761 、762 頁）、「第
    一下、第二下是拿交通錐打的，第三下是拿安全帽打，打第
    二下的時候那個交通錐碎掉了，所以我第三下才拿安全帽打
    。」、「安全帽戴在頭上，交通錐碎裂以後我才把安全帽脫
    下來打呂紹禎。」（見本院97年度重訴字第37號刑事卷宗四
    第59頁）等情不諱，核與證人黃勢翔於本院審理時具結證述
    ：「……藍國樑的車子追呂紹禎的車，沒有多久就聽到胡芙
    蓉說藍國樑已經抓到呂紹禎，胡芙蓉、陳怡妙、乙○○就搭
    計程車過去，我當時剛好在和丙○○通電話，丙○○剛好人
    在三重，說要過來看一下，就順便載我過去臺北市○○街。
    」（見本院97年度重訴字第37號刑事卷宗三第69頁反面）等
    語相符。證人乙○○於檢察官訊問及本院審理時亦具結證稱
    ：「……藍國樑叫『大炳』（即陳炳男）去買水果刀，當時
    藍國樑拿刀給我時，說給我防身，並說看等會看誰是『小呂
    』（即呂紹禎），就拿刀捅他屁股並押走他」（見臺灣板橋
    地方法院檢察署97年度偵字第12825 號偵查卷宗第57頁）、
    「……我搭計程車到臺北市○○路、歸綏街口時，看到藍國
    樑跟呂紹禎在拉扯……我就幫忙藍國樑拉呂紹禎，呂紹禎有
    還手打到我，其他男性被告就對呂紹禎拳打腳踢，丙○○可
    能是看到我被呂紹禎打，才拿安全帽打呂紹禎的頭部……我
    一氣之下才拿刀刺呂紹禎的臀部，只是想要教訓他」等語（
    見本院前開刑事卷宗第213 頁反面），證人葉姿吟、陳炳男
    、譚岳民等於檢察官訊問、本院審理時則具結為大致相同之
    陳述，俱徵被告丙○○此部分不利於己之自白與事實相符，
    此情亦堪認定。
  (三)按共同實施犯罪行為，在合同意思範圍內，相互利用他人之
    行為，以達其犯罪之目的，原不必每一階段均參與，祇須分
    擔犯罪行為之一部，即應對於全部所發生之結果共同負責。
    而共同正犯之意思聯絡，不限於事前有所協議，於行為當時
    ，基於相互之認識，以共同犯罪之意思參與者，亦無礙於共
    同正犯之成立。且共同正犯中之一人所引起之加重結果，其
    他正犯於客觀上能預見時即應就該加重結果共同負責，不以
    正犯間主觀上對於加重結果之發生有犯意聯絡為必要（最高
    法院94年度台上字第5480號判決意旨參照）。被告雖以前揭
    情詞置辯，然依被告前開供述，及其於檢察官訊問、本院審
    理時供稱：「……我與黃勢翔及2 名不知名男子一同將呂紹
    禎抬上該BMW 自小客車上，是藍國樑開車……」（見臺灣板
    橋地方法院檢察署97年度偵字第11441 號偵查卷宗二第762
    頁）、「黃勢翔打電話給我，說他朋友要去打架，叫我過去
    幫忙……」（見本院98年10月26日審判筆錄）等情，參酌證
    人黃勢翔於本院審理時具結證述：「我有告訴丙○○胡芙蓉
    要我過去，也有告訴他胡芙蓉說藍國樑已經在承德路抓到呂
    紹禎」等語（見本院97年度重訴字第37號刑事卷宗三第69頁
    反面），及證人乙○○於檢察官訊問時結證：「……我到場
    後，發現藍國樑跟死者拉扯，我便過去幫忙拉住死者，坐機
    車兩人，一人拿安全帽……打死者頭部，坐計程車2 男也有
    打死者。因為在三重時，我差點被死者用車撞到，且現場我
    有被死者打，我就用水果刀刺死者屁股1 刀……『大炳』跟
    另外約兩名男子強押死者上藍國樑車……」等情（見臺灣板
    橋地方法院檢察署97年度偵字第12825 號偵查卷宗第55、56
    頁）。被告接獲黃勢翔來電，得悉其友人藍國樑與呂紹禎發
    生衝突，黃勢翔既表明「朋友要去打架」，為此尋求協助，
    被告應允同往，經與黃勢翔確認敵我，即在藍國樑、乙○○
    與呂紹禎拉扯過程，與其餘男性同夥上前，分持水果刀、道
    路三角錐、安全帽或徒手毆打呂紹禎，其與乙○○、藍國樑
    等人間就傷害呂紹禎之身體，自有犯意之聯絡。此由被告於
    呂紹禎遭乙○○持刀刺傷臀部後，猶與陳炳男等人合力將之
    抬入藍國樑之車輛內，由藍國樑搭載駛離，益見其然。被告
    空言否認上情，不足為據。
  (四)次按共同正犯在犯意聯絡範圍內之行為，應同負全部責任。
    惟加重結果犯，以行為人能預見其結果之發生為要件，所謂
    能預見乃指客觀情形而言，與主觀上有無預見之情形不同，
    若主觀上有預見，而結果之發生又不違背其本意時，則屬故
    意範圍；是以，加重結果犯對於加重結果之發生，並無主觀
    上之犯意可言。從而共同正犯中之一人所引起之加重結果，
    其他之人應否同負加重結果之全部刑責，端視其就此加重結
    果之發生，於客觀情形能否預見；而非以各共同正犯之間，
    主觀上對於加重結果之發生，有無犯意之聯絡為斷（最高法
    院91年台上字第50號判例意旨參照）。呂紹禎遭被告與乙○
    ○、藍國樑等人分持道路三角錐、安全帽、水果刀或徒手攻
    擊，受有右臀內側穿刺傷（寬1 公分，深約6 至8 公分）、
    左臀外側穿刺傷（寬2.2 公分，深約13至15公分，穿過左側
    骨盆腔，切斷股動脈）及左頂枕部裂傷併皮下血腫、右頂枕
    部裂傷併皮下血腫、右眼瞼裂傷與挫傷、右耳後瘀血、上唇
    裂傷、右手腕上側、右上臂、前額、左肩擦傷等傷害，於97
    年3 月29日上午5 時26分前某時許，因左側臀部單面刃穿刺
    傷造成動脈斷裂，致出血性休克而死亡，此經臺灣板橋地方
    法院檢察署檢察官督同法醫師相驗屬實，有該署相驗屍體證
    明書1 件在卷足稽，並經法醫師解剖鑑定無誤，有法務部法
    醫研究所（97）醫鑑字第0971100569號鑑定報告1 件存卷為
    憑。呂紹禎遭乙○○持刀刺傷臀部，經送往藍國樑住處後，
    倒臥在地，血流不止，被告與黃勢翔等人陸續抵達，或以煙
    草止血，或在旁觀看，此經被告於本院審理時供承：「我在
    藍國樑住處……用我的腳碰呂紹禎的腳，因為他當時流很多
    血，我想知道他是死的還是活的。」、「（問：你是否知道
    流血過多會危害生命？）知道，到藍國樑住處，我看到地上
    都是血，呂紹禎的上半身在浴室裡，只有腳在餐廳處。」、
    「因為現場血非常多，整片都是血，所以我踢他腳問他要不
    要抽菸，主要是為了要知道他是死的還是活的，他說不用，
    他很痛，且音量很大……」、「……我說沒什麼事，我先離
    開，請他們記得將被害人送醫，因為現場血真的太多。」等
    語（見本院98年10月26日審判筆錄），核與證人藍國樑、胡
    芙蓉、葉姿吟、陳炳男、譚岳民、陳怡妙、乙○○、黃勢翔
    於檢察官訊問、本院審理時具結證述之情節相符。被告在藍
    國樑住處，見呂紹禎臀部因遭利刃刺傷，大量流血，依現場
    客觀情狀，當得預見其傷勢將危及性命，然僅以腳部碰觸呂
    紹禎身體，自認已確認其生命跡象，致未預見其死亡結果，
    而推由他人將呂紹禎送醫，就共犯乙○○持刀刺傷呂紹禎引
    起之死亡結果，即應同負其責。
  (五)綜上，本案事證明確，被告犯行堪予認定。
二、核被告所為，係犯刑法第277 條第2 項前段傷害致死罪。公
    訴人認被告所為，係犯刑法第271 條第1 項殺人罪；惟按刑
    法上殺人與傷害致死之區別，即在下手加害時有無死亡之預
    見為斷（最高法院19年上字第718 號判例、94年度台上字第
    412 號判決意旨參照）；本案共犯乙○○持刀刺傷呂紹禎臀
    部，客觀上並非人體要害部位，至被告在場僅以塑膠製道路
    三角錐及安全帽毆打呂紹禎頭部三下後，自行停手，猶難認
    其主觀上對乙○○之傷害行為將造成呂紹禎死亡之結果有所
    預見，而得認有殺人之故意或不確定故意，公訴人認應論以
    殺人罪，容有未洽，然其基本社會事實要屬同一，是由本院
    變更起訴法條適用之。被告與藍國樑、葉姿吟、胡芙蓉、陳
    炳男、譚岳民、黃勢翔、陳怡妙、乙○○間就上開傷害犯行
    ，有犯意之聯絡及行為之分擔，皆為共同正犯。爰審酌被告
    與呂紹禎素昧平生，因受黃勢翔之邀，不明究理，貿然參與
    暴力鬥毆行為，見呂紹禎傷重，為規避罪責，相互推諉，致
    未及時將之送醫救治，令呂紹禎枉送寶貴性命，應嚴予非難
    ，兼衡被告之素行、智識程度，其犯罪之動機、目的、手段
    ，及參與犯罪之程度，暨被告犯罪後之態度等一切情狀，認
    公訴人求處有期徒刑15年，尚嫌過重，應量處如主文所示之
    刑，資為懲儆。至被告與乙○○持以傷害呂紹禎所使用之水
    果刀、安全帽、道路三角錐，其中道路三角錐並非被告或共
    犯所有之物，另水果刀則經乙○○丟棄，與前開安全帽均未
    據扣案，於本案亦無證據證明現仍存在，爰不併予宣告沒收
    ，附此敘明。
據上論斷，應依刑事訴訟法第299 條第1 項前段、第300 條，刑
法第277 條第2 項前段、第28條，判決如主文。
本案經檢察官鄭淑壬到庭執行職務。
中    華    民    國    98    年    10    月    30    日
                  刑事第二十庭  審判長法  官  邱景芬
                                      法  官  吳佳穎
                                      法  官  廖怡貞
上列正本證明與原本無異。
如不服本判決，應於判決送達後10日內敘明上訴理由，向本院提
出上訴狀 (應附繕本) ，上訴於臺灣高等法院。
                                      書記官  林惠齡
中    華    民    國    98    年    11    月    4     日
附錄本案論罪科刑法條全文：
中華民國刑法第277條
傷害人之身體或健康者，處3 年以下有期徒刑、拘役或1000元以
下罰金。
犯前項之罪因而致人於死者，處無期徒刑或7 年以上有期徒刑；
致重傷者，處3 年以上10年以下有期徒刑。


司法院資訊處製作；財團法人民間司法改革基金會備份。
